最高法院民事判決　　　　　　　　　　　　　　　　八十八年度台上字第三一六號
　　上　訴　人　甲○○
　　被 上訴 人　中興人壽保險股份有限公司
　　法定代理人　趙藤雄
右當事人間請求給付報酬等事件，上訴人對於中華民國八十七年四月十四日台灣高等
法院第二審更審判決（八十六年度勞上更(一)字第六號），提起上訴，本院判決如左：
    主  文
上訴駁回。
第三審訴訟費用由上訴人負擔。
    理  由
本件上訴人主張：伊自民國八十三年一月起受僱於被上訴人從事招攬保險業務，伊為
拓展業務不遺餘力，八十四年一月間，被上訴人竟誣指伊製造是非，破壞組織，將伊
解僱，終止僱傭契約，且不為伊辦理撤銷保險業務員登記，使伊無法轉任其他保險公
司。伊因被上訴人不法解僱受有不能領取業務津貼新台幣（下同）二十七萬三千零六
十五元之損害，及服務津貼二十九萬六千四百三十七元、組織績效獎金三十五萬六千
二百五十六元、十年組織利益四十五萬七千三百二十元合計一百十一萬零一十三元之
所失利益等情。爰求為命被上訴人給付伊一百三十八萬三千零七十八元及加計法定遲
延利息，並自八十四年六月廿六日起至撤銷保險業務員登記之日止，按月給付伊五萬
四千六百十三元之判決（第一審命被上訴人給付十萬六千三百七十九元本息，駁回上
訴人其餘之請求，上訴人就其敗訴其中一百二十二萬七千五百四十七元本息部分提起
上訴，被上訴人就其敗訴部分提起附帶上訴，上訴人前開上訴金額及利息部分，嗣又
縮減為八十五萬八千零一十六元及自八十七年一月一日起至清償日止之法定利息。原
審駁回上訴人之上訴，就被上訴人附帶上訴部分，改判駁回上訴人該部分在第一審之
訴，上訴人就其敗部分，提起第三審上訴）。
被上訴人則以：上訴人因與同事發生金錢借貸糾紛，導致同仁間工作士氣受到打擊，
業績之開拓及組織業務之推展亦受波及，上訴人復於同業間散布不利於伊之謠言，阻
礙伊業務發展；且在上訴人招攬之八件保單中，有三件以上訴人本人為要保人，另三
件代客戶簽名於保單上，伊自得依保險業務員管理規則第二十條第七款予以解僱。上
訴人八十三年所得額六十五萬六千三百四十七元，其中三十四萬五千元為創業補助財
，係伊對新進人員之補助津貼，該補助辦法早於八十三年十月一日廢止，此部分非屬
薪津，亦非經常性給予。服務津貼，係以第二年至第五年保戶繼續繳納保險費為發給
之停止條件，該條件尚未成就。組織津貼及組織利益，因上訴人之業績未達標準，且
其組員均已全部離職而不得領取。至未撤銷保險員登記，對上訴人並無損害，上訴人
亦未能證明受有損害。兩造間之僱傭契約，為未定期限，依民法第四百八十八條第二
項規定，伊亦得隨時終止契約等語，資為抗辯。
原審依審理之結果，以：上訴人主張，被上訴人於八十三年一月僱用上訴人從事招攬
保險業務，八十四年一月間，以上訴人製造是非，破壞組織，予以解僱，拒絕給付上
訴人所請求之前揭金額，且未即辦理撤銷保險業務員登記等事實，為被上訴人所不爭
執，且有業務連繫表影本在卷可憑（一審卷六二頁），固堪信為真實。惟稱僱傭者，
謂當事人約定，一方於一定或不定之期限內為他方服勞務，他方給付報酬之契約，民
法第四百八十二條定有明文。本件上訴人於八十三年一月間起受僱於被上訴人從事招
攬保險業務，未定有期限，僅依上訴人每月所招攬保險單之件數，由被上訴人核發服
務津貼、組織績效津貼、十年組織利益等事實為兩造所不爭執，足認兩造間之契約具
有不定期之僱傭契約性質，應適用民法有關僱傭之規定。按僱傭未定期限，亦不能依
勞務之性質或目的定其期限者，各當事人得隨時終止契約，民法第四百八十八條第二
項定有明文。本件被上訴人於八十四年一月廿五日以「上訴人於團隊中製造是非，破
壞組織，實不能負起主管應善盡之責任」為由，自同年二月起將上訴人免職，有業務
連繫表影本在卷足憑，依上開法條規定兩造間之僱傭契約應於同年一月卅一日終止。
查上訴人原登錄在訴外人新光人壽保險股份有限公司，期間自八十二年四月十五日至
八十三年六月一日，有台北市人壽保險商業同業公會八十七年三月廿四日壽會展泉
（業）字第○八四九號函影本在卷可稽（原審更一字卷一三八頁）。而上訴人於八十
三年一月起即受僱於被上訴人，並不因保險業務員之登錄於新光人壽保險股份有限公
司而受影響，同理上訴人與被上訴人終止僱傭契約，雖被上訴人未即時予以註銷其保
險業務員之登錄，仍不影響其轉任其他保險公司，況註銷登錄亦應由上訴人主動提出
申請，是上訴人以被上訴人未即時註銷其保險業務員登錄為由，主張受有業務津貼之
積極損害，自非有據。上訴人雖又主張其受有服務津貼、組織績效獎金、十年組織利
益之消極損害，惟依被上訴人所提出之被上訴公司「服務津貼核發辦法」第四項規定
，各項津貼獎金之發給，均以行銷人員仍在職，且所招攬之保險契約仍繼續有效存在
，始得依「支給、考核、晉陞辦法」及「服務津貼率表」，核發服務津貼、組織績效
獎金、十年組織利益，此有「服務津貼核發辦法」、「支給、考核、晉陞辦法」及「
服務津貼表」影本各乙件在卷足憑（原審更一字卷七三、七六至七九頁）。而上訴人
於任職被上訴人期間所招攬八件保險契約，由於被保險人並未續繳保險費，均已停止
效力，上訴人之組織成員亦已先後於八十三年十月至八十四年五月一日離職，所招攬
之保險契約均已停止效力，有被上訴人提出契約狀況一覽表及紀錄資料查詢表在卷可
憑（同卷宗九三至一○五頁），上訴人自無所謂服務津貼、組織績效獎金及十年組織
利益可言，其為上開請求，亦非有據。且依民法第四百八十九條第二項規定請求損害
賠償，以定有期限之僱傭契約為限，本件兩造間之僱傭契約既為未定期限之僱傭契約
，上訴人又未舉証證明被上訴人終止契約致上訴人生有損害，上訴人請求被上訴人賠
償損害，於法尚非有據。爰將第一審命被上訴人給付十萬六千三百七十九元本息之判
決廢棄，改判駁回上訴人此部分在第一審之訴，並就上訴人請求再給付八十五萬八千
零一十六元本息部分，維持第一審所為上訴人敗訴之判決，駁回其上訴，經核於法並
無違背。上訴論旨，就原審取捨證據、認定事實及解釋契約之職權行使，指摘原判決
不當，求予廢棄，非有理由。
據上論結，本件上訴為無理由。依民事訴訟法第四百八十一條、第四百四十九條第一
項、第七十八條，判決如主文。
中      華      民      國    八十八    年      二      月     十二     日
                              最高法院民事第二庭
                                  審判長法官  曾  桂  香
                                        法官  劉  延  村
                                        法官  徐  璧  湖
                                        法官  劉  福  聲
                                        法官  陳  國  禎
      右正本證明與原本無異
                                              書  記  官
中      華      民      國    八十八    年      二      月    二十六    日
